臺灣高雄地方法院民事判決　　　　　　　96年度簡上字第57號
上　訴　人　同福國際有限公司
法定代理人　乙○○
訴訟代理人　邱揚勝律師
被上訴人　　丁○○
　　　　　　丙○○
上列當事人間損害賠償事件，上訴人對民國95年12月18日本院鳳
山簡易庭95年度鳳簡字第1312號第一審判決提起上訴，經本院於
96年12月12日言詞辯論終結，判決如下：
    主      文
上訴駁回。
第二審訴訟費用由上訴人負擔。
    事實及理由
一、按訴狀送達後，原告不得將訴變更或追加他訴，但擴張或減
    縮應受判決事項之聲明者，不在此限，民事訴訟法第255 條
    第1 項第3 款定有明文。又於上訴審為訴之變更或追加，非
    經他造同意，不得為之。但第255 條第1 項第2 款至第6 款
    情形，不在此限，民法第446 條第1 項定有明文。本件被上
    訴人起訴請求：(一)被上訴人丁○○應給付被上訴人新臺幣（
    下同）30萬元，及自起訴狀繕本送達之翌日起至清償日止，
    按年息5%計算之利息；(二)被上訴人丁○○應與被上訴人丙○○連帶給付上訴人30萬元及自93年10月20日起至清償日止，
    按年息5%計算之利息。嗣於本院言詞辯論終結前，變更其聲
    明為：被上訴人丁○○、丙○○應各給付上訴人30萬元，及
    均自起訴狀繕本送達翌日起至清償日止，按年息5%計算之利
    息（見本院卷第104 頁）。因其所為係屬減縮應受判決事項
    之聲明，揆諸前揭規定，應予准許。
二、上訴人起訴主張：被上訴人丁○○、丙○○各與上訴人於民
    國90年4 月1 日訂立合作契約，約定被上訴人得以上訴人名
    義從事外籍家庭監護工申辦業務（下稱系爭合作契約）。詎
    被上訴人丁○○於90年10月至90年11月8 日間之某日、被上
    訴人丙○○於90年12月至91年1 月間之某日，分別自訴外人
    裴彩旭取得黃甲○○之父吳英民、馬國明（已更名為馬任詠
    ）之母馬李春笑之不實診斷證明書（下稱系爭吳英民、馬李
    春笑之診斷證明書），並執以向行政院勞工委員會（下稱勞
    委會）申請家庭監護工，致上訴人遭高雄縣政府先後以93年
    11 月18 日府勞組字第0930217076號函、93年10月20日府勞
    組字第0930180859號函各處以30萬元罰鍰，致上訴人受有損
    害。爰依系爭合作契約類推適用委任之法律關係及民法第18
    4 條第1 項前段規定，請求擇一判決被上訴人賠償上訴人因
    此所受之財產上損害60萬元等語。求為判決：(一)被上訴人丁○○應給付上訴人30萬元，及自起訴狀繕本送達之翌日起至
    清償日止，按年息5%計算之利息；(二)被上訴人丁○○應與被
    上訴人丙○○連帶給付上訴人30萬元及自93 年10 月20日起
    至清償日止，按年息5%計算之利息。（原審為上訴人全部敗
    訴之判決）。並於本院聲明：(一)原判決廢棄；(二)被上訴人丁○○、丙○○應各給付上訴人30萬元整，及均自起訴狀繕本
    送達翌日起（即自95年7 月14日起）至清償日止，按年息5%
    計算之利息。
三、被上訴人則以：其等受僱於上訴人，並依上訴人公司經理戊○○之指示，自訴外人裴彩旭取得系爭吳英民、馬李春笑之
    診斷證明書，其因信賴戊○○之指示始未質疑裴彩旭所交付
    之診斷證明書真偽，復無能力及管道查核診斷證明書是否真
    實，是自不得僅以上訴人遭主管機關罰鍰之事由，即率予推
    認其等有何未盡系爭合作契約善良管理人注意義務之情事，
    或有何故意、過失之不法行為等語置辯。並於本院聲明：求
    為判決如主文所示。
四、兩造不爭執事項如下：
  (一)上訴人於90年4 月1 日與被上訴人丁○○、丙○○訂有合作
    契約，合作辦理外籍勞工引進及聘僱業務。並於契約第1條
    約定被上訴人如有假借上訴人公司名義違反就業服務法或政
    府各項有關法令規定使上訴人公司受罰款之情事，被上訴人
    即應負責付清罰款。
  (二)高雄縣政府以93年10月20日府勞組字第0930180859號函，就
    上訴人執偽造之系爭馬李春笑診斷證明書，為僱主馬國明（
    即馬仕詠）之母馬李春笑申請外籍家庭監護工一案（下稱系
    爭馬國明申辦外勞案），違反就業服務法第40條第8 款、第
    65條第1 項規定，對上訴人處以罰鍰30萬元。
  (三)高雄縣政府以93年11月18日府勞組字第0930217076號函，就
    上訴人執偽造之系爭吳英民診斷證明書，為僱主黃甲○○之
    父吳英民申請外籍家庭監護工一案（下稱系爭黃甲○○申辦
    外勞案），違反就業服務法第40條第8 款、第65條第1 項規
    定，對上訴人處以罰鍰30萬元。
  (四)系爭馬國明、甲○○申辦外勞案均由被上訴人丙○○持同福
    公司契約書與雇主馬國明、甲○○簽約，為渠等代辦，期間
    被上訴人並未帶同馬李春笑、吳英民前往醫院診察，而逕自
    訴外人裴彩旭取得系爭馬李春笑、吳英明之診斷證明書。
  (五)系爭偽造之馬李春笑、吳英民診斷證明書均係訴外人裴彩旭
    所偽造。
五、兩造所爭執者為：(一)被上訴人向裴彩旭取得吳英民、馬李春
    笑之偽造診斷證明書，是否負有調查評定該診斷證明書真偽
    之義務？(二)被上訴人行使偽造之診斷證明書向主管機關申請
    外籍家庭監護工，致上訴人受行政罰鍰，上訴人得否依系爭
    合作契約第1 條類推適用委任契約關係，及侵權行為法律關
    係，請求被上訴人賠償上訴人因受行政罰鍰所支付之款項？
  (一)被上訴人向裴彩旭取得吳英民、馬李春笑之偽造診斷證明書
    ，是否負有調查評定該診斷證明書真偽之義務？
  1.按私立就業服務機構接受委任辦理就業服務業務，應依規定
    於雇主或求職人申請書（表）加蓋機構圖章，並經負責人及
    所置就業服務專業人員簽名。上開條文所稱就業服專業人員
    ，應具備經教育部立案或認可之國內外高中職以上學校畢業
    或同等學力資格，並經中央主管機關測驗合格、或經中央主
    管機關發給測驗合格證明、或經就業服務職類技能檢定合格
    ，經中央主管機關發給技術士證，且取得就業服務專業人員
    證書之資格。私立就業服務機構許可及管理辦法第34條、第
    5 條第1 項定有明文。次按從業人員人數在5 人以下者，應
    置就業服務專業人員至少1 人；從業人員人數在6 人以上10
    人以下者，應置就業服務專業人員至少2 人；從業人員人數
    逾10人者，應置就業服務專業人員至少3 人，並自第11人起
    ，每逾10人應另增置就業服務專業人員1 人。又就業服務人
    員之職責為查對所屬私立就業服務機構辦理就業服務業務之
    各項申請文件、依規定於雇主機關申請書簽名，同法第6 條
    、第7 條亦有明定。
  2.經查：
  (1)上訴人之營業項目包括就業服務業，且實際從事聘僱外籍勞
    工之就業服務業務，業經上訴人陳明在卷，並有上訴人提出
    之簡易流程表、公司登記資料查詢表各1 份在卷可稽（見本
    院卷第40頁、第174 頁），故上訴人係屬私立就業服務機構
    許可及管理辦法所謂之私立就業服務機構，揆諸前揭規定，
    上訴人應至少設置就業服務專業人員1 人負責查對上訴人辦
    理就業服務業務之各項申請文件，應屬至明。又系爭馬國明
    、黃甲○○申辦外勞案均以上訴人名義向勞委會提出申請，
    為上訴人所不爭執（見本院卷第159 頁），且據證人馬國明
    證稱：其於3 年前委託被上訴人丙○○申請外勞，費用則匯
    入上訴人公司經理戊○○帳戶中，被上訴人丙○○並向其出
    示上訴人名義之合約書等語；證人黃甲○○亦證稱：其曾委
    託上訴人申請外勞，而由被上訴人丙○○出面辦理，且被上
    訴人丙○○係向其出示同福公司具名之契約書等語在卷可憑
    （見本院卷第45頁、第59頁），堪認上開申請案均以上訴人
    名義為之，揆諸前引規定，其需用之申請文件自均應先經上
    訴人公司設置之就業服務專業人員查對。而兩造間約定由被
    上訴人處理之事務，係其等應向客戶收取戶口名簿、身分證
    等影本及醫師診斷證明書，其次係代客戶填寫申請書，再向
    勞委會申請核准，並於取得核准函後送交上訴人等，為兩造
    所不爭執，並有上訴人提出之簡易流程圖在卷足憑（見本院
    卷第159 頁至第160 頁、第40頁），亦即被上訴負責之工作
    項目除須代為填寫申請書外，其餘均為取、送相關文件之勞
    務工作，並無審查文件之工作項目，況上訴人對被上訴人均
    非就業服務專業人員一情，並不爭執，僅表示系爭申辦外勞
    案件無須就業專業人員查核等語（見本院卷第163 頁），是
    以尚難認被上訴人有何查核醫師診斷證明書真偽之義務。故
    被上訴人辯稱：其二人並非就業服務專業人員，無從查對文
    件真正與否，均將所收取之文件交由上訴人公司設置之就業
    服務專業人員審核一節，應屬可採。上訴人主張被上訴人有
    查驗所取得之診斷證明書真正之義務云云，未能舉證以實其
    說，自屬無據，不足採信。
  (2)另據證人即上訴人公司經理戊○○證稱：其於80幾年間即認
    識裴彩旭，裴彩旭招攬業務，幫上訴人帶病人給醫生開立診
    斷證明書，…90年間其與裴彩旭曾協同雇主前往嘉義就診，
    並順利取得診斷證明，且據以申請外勞均無問題，故事後即
    未再逐一向裴彩旭確認診斷證明書之真偽，…其向雇主收費
    後就匯款到被上訴人丙○○的帳戶或拿現金給丙○○，俾以
    支付報酬給裴彩旭等語（見原審卷第26頁、本院卷第122 頁
    ），證人裴彩旭則證稱：「戊○○有委託我製作診斷證明書
    ，價錢係我與戊○○談的，每人10,000元至12,000元，剛開
    始他們有把人（即病患）帶來，後來他們信任我，就沒帶人
    來，我則直接將偽造的診斷證明書交給他們」等語（見原審
    卷第50頁），又依上開簡易流程表所示，被上訴人依系爭合
    作契約所負責之業務範疇僅限於向雇主收取申請外勞需用之
    相關文件，而不包含為雇主取得診斷證明書一節，亦與前開
    證人證詞相符，堪認上訴人係將開立診斷證明書事務另委由
    證人裴彩旭處理，並就協助雇主取得診斷證明書事務另與裴
    彩旭計付報酬。至於證人戊○○證述係經由被上訴人丙○○
    支付報酬予裴彩旭等語；證人黃甲○○亦證述係將申請費用
    交予被上訴人丙○○等語（見本院卷第122 頁、第60頁），
    則僅足以認定上訴人係透過被上訴人向申請人收取費用後代
    上訴人轉交報酬予裴彩旭，而尚難認定協助雇主取得診斷證
    明書亦屬系爭合作契約中所謂被上訴人之應辦事項。是以上
    訴人主張被上訴人違背系爭合作契約義務，未經上訴人同意
    ，即擅自從證人裴彩旭取得偽造之診斷證明書云云，核與事
    實有違，而不可採。
  3.綜上，被上訴人並非上訴人公司所設置之就業服務專業人員
    ，且其應履行之合作契約事務內容亦不包含為雇主取得診斷
    證明書，是被上訴人就系爭吳英民、馬李春笑診斷證明書之
    真偽即不負調查評定之義務。
  (二)被上訴人行使偽造之診斷證明書向主管機關申請外籍家庭監
    護工，致上訴人受行政罰鍰，上訴人得否依系爭合作契約第
    1 條類推適用委任契約關係，及侵權行為法律關係，請求被
    上訴人賠償上訴人因受行政罰鍰所支付之款項？
    本件被上訴人就系爭吳英民、馬李春笑診斷證明書不負調查
    評定真偽之義務，上開事務亦非屬被上訴人應履行之系爭合
    作契約內容，已如前述，是被上訴人縱未及時查知上開診斷
    證明書為虛偽，即逕執以向主管機關申辦外勞，致上訴人遭
    主管機關各裁罰30萬元行政罰鍰，亦難認被上訴人有何未盡
    善良管理人注意義務，或有何過失不法行為可言。故上訴人
    主張依系爭合作契約第1 條類推適用委任契約關係及民法第
    184 條第1 項前段之侵權行為法律關係，請求被上訴人賠償
    上訴人就系爭馬國明、黃甲○○申辦外勞案件所支付之行政
    罰鍰各30萬元，及均自起訴狀繕本送達翌日起至清償日止，
    按年息5%計算之法定遲延利息，乃於法無據，不得准許。
六、綜上所述，上訴人之請求為無理由，應予駁回。原審據此為
    上訴人敗訴之判決，並無不當，上訴意旨指摘原判決不當，
    求予廢棄改判，為無理由，應予駁回。
據上論結，本件上訴為無理由，依民事訴訟法第436 條之1 第3
項、第449 條第1 項、第78條，判決如主文。
中　　華　　民　　國　　96　　年　　12　　月　　26　　日
                  民事第七庭  審判長法　官　謝靜雯
                                    法  官  藍家慶
                                    法  官  賴文姍
上正本係照原本作成。
本判決不得上訴。
中　　華　　民　　國　　96　　年　　12　　月　　26　　日
                                    書記官　李崑良
